臺灣臺南地方法院刑事判決
111年度交易字第831號
公  訴  人  臺灣臺南地方檢察署檢察官
被      告  蔡金興


上列被告因過失傷害案件，經檢察官提起公訴（111年度偵字第4
523號），被告就被訴事實為有罪之陳述，本院裁定進行簡式審
判程序，判決如下：
    主  文
蔡金興犯無駕駛執照駕車因過失傷害罪，處有期徒刑貳月，如易
科罰金，以新臺幣壹仟元折算壹日。
    事實及理由
一、本件除應於事實欄第2至3行所載「騎乘車牌號碼000-000號
    普通重型機車」補充為：「僅領有小型車之普通駕駛執照，
    卻越級無照騎乘車牌號碼000-000號普通重型機車」，並於
    證據欄補充：「證號查詢機車駕駛人資料、證號查詢汽車駕
    駛人資料、被告蔡金興於本院審理時之自白」外，其餘之犯
    罪事實及證據均引用本件起訴書之記載（如附件）。
二、被告僅領有小型車之普通駕駛執照，並未領有普通重型機車
    之駕駛執照，則依道路交通安全規則第61條第1項第4款規定
    （已領有小型車駕駛執照者，得駕駛「輕型」機車）之反面
    解釋及道路交通管理處罰條例第22條第1項第4款之處罰規定
    ，可知被告係越級違規駕駛普通重型機車，因其不具備所駕
    駛車類之相當汽車駕駛人資格，於法應認與無駕駛執照者相
    同，始符合道路交通安全維護之立法本旨，應屬道路交通管
    理處罰條例第86條第1 項所稱「無駕駛執照駕車」之情形甚
    明。故核被告所為，係犯刑法第284條前段、道路交通管理
    處罰條例第86條第1項之無駕駛執照駕車因過失傷害罪，並
    應依道路交通管理處罰條例第86條第1項規定加重其刑，起
    訴意旨漏未斟酌上情，惟此部分基本社會事實相同，且經本
    院當庭告知上開罪名，爰依法變更起訴法條。
三、被告無駕駛執照駕車因而致人受傷，應依道路交通管理處罰
    條例第86條第1項之規定加重其刑。被告肇事後留在現場，
    並於警方尚未能發覺其本案過失傷害犯行之前，即主動坦承
    其為肇事人等情，業據被告供承在卷，並有臺南市政府警察
    局歸仁分局交通分隊道路交通事故肇事人自首情形紀錄表在
    卷可按，是被告於前開犯行未發覺前即主動坦承犯案並接受
    裁判，爰依刑法第62條規定減輕其刑，並依法先加後減之。
    爰審酌告訴人所受傷害程度，及被告於本院審理時坦承犯行
    ，高職畢業、目前從事免洗餐具工作、離婚、育有兩名成年
    子女之智識程度、生活狀況等一切情狀，量處如主文所示之
    刑，並諭知易科罰金之折算標準。
據上論斷，應依刑事訴訟法第273條之1第1項、第299條第1項前
段、第300條、第310條之2、第454條第2項，判決如主文。
本案經檢察官鄭聆苓偵查起訴、檢察官莊士嶔到庭執行職務。
中　　華　　民　　國　　111 　年　　8 　　月　　31　　日
　　　　　　　　　刑事第十五庭  法　官　莊政達
以上正本證明與原本無異。
如不服本判決應於收受本判決後20日內向本院提出上訴書狀，並
應敘述具體理由。其未敘述上訴理由者，應於上訴期間屆滿後20
日內向本院補提理由書狀（均須按他造當事人之人數附繕本）「
切勿逕送上級法院」。 
  　　　　　　　　　　　　　　　書記官　歐慧琪
中　　華　　民　　國　　111 　年　　8 　　月　　31　　日
附錄本案論罪科刑法條：
中華民國刑法第284條
因過失傷害人者，處1年以下有期徒刑、拘役或10萬元以下罰金
；致重傷者，處3年以下有期徒刑、拘役或30萬元以下罰金。

【附件】
臺灣臺南地方檢察署檢察官起訴書
                                     111年度偵字第4523號
　　被　　　告　蔡金興　男　00歲（民國00年00月00日生）
　　　　　　　　　　　　住○○市○○區○○○街00號
　　　　　　　　　　　　國民身分證統一編號：Z000000000號
上列被告因過失傷害案件，已經偵查終結，認應提起公訴，茲將
犯罪事實及證據並所犯法條分敘如下：
　　　　　　犯罪事實
一、蔡金興（涉犯偽造文書罪嫌部分，另為不起訴處分）於民國
    110年11月27日17時43分許，騎乘車牌號碼000-000號普通重
    型機車，沿臺南市歸仁區大通路由東往西方向行駛，行至臺
    南市歸仁區大通路與和平北街路口處欲作左轉時，本應注意
    左轉彎不得占用來車道，且依當時天候晴、夜間有照明、柏
    油路面乾燥無缺陷亦無障礙物，視距良好，並無不能注意之
    情事，竟疏未注意及此，貿然侵入對向來車車道等停，適有
    陳彥璁騎乘車牌號碼000-000號普通重型機車，沿大通路一
    般車道由西往東方向直行，見蔡金興車輛煞閃不及而2車發
    生擦撞，致陳彥璁受有左側腕部挫傷、左側大腿擦傷、左側
    膝部擦傷、疑似左側橈骨下端閉鎖性骨折等傷害。蔡金興於
    肇事後，在未經有偵查權之機關或公務員發覺為犯嫌前，向
    到場處理本件車禍之警員坦承係其駕車肇事而自首接受裁判
    ，因而查獲。
二、案經陳彥璁訴由臺南市政府警察局歸仁分局報告偵辦。
　　　　　　證據並所犯法條
一、證據清單暨待證事實：
編號 證據名稱 待證事實 1 被告蔡金興於警詢及偵查中之供述 證明有於上開時、地騎乘前開車輛及發生本件車禍事故之事實。 2 告訴人陳彥璁於警詢及偵查中之證述 證明告訴人有於上開時、地發生車禍事故致生如犯罪事實欄所載傷勢之事實。 3 衛生福利部臺南醫院診斷證明書1紙 證明告訴人受有如犯罪事實欄所載傷勢之事實。 4 臺南市政府警察局歸仁分局道路交通事故現場圖、道路交通事故調查表㈠㈡各1份、事故現場照片17張 1.佐證本件事故現場及犯罪事實。 2.證明被告行至交岔路口中心處作左轉時，已有占用來車道之事實。 
二、核被告蔡金興所為，係犯係犯刑法第284條前段過失傷害罪
    嫌。另被告於肇事後在未經有偵查權之機關或公務員發覺為
    犯嫌前，向到場處理本件車禍之警員陳明其為肇事者，有臺
    南市政府警察局歸仁分局交通分隊道路交通事故肇事人自首
    情形紀錄表1份附卷可憑，足認被告係自首而接受裁判，請
    依刑法第62條前段規定減輕其刑。
三、依刑事訴訟法第251條第1項提起公訴。
　  此　致
臺灣臺南地方法院
中　　華　　民　　國　 111　　年　　6 　　月　　10　　日
　　　　　　　　　　　　　　　檢  察  官  鄭 聆 苓 
本件正本證明與原本無異
中　　華　　民　　國　 111　　年　　6 　　月　　23　　日
                              書  記  官  林 靜 君